臺灣高等法院臺中分院刑事判決
111年度上易字第521號
上  訴  人  臺灣彰化地方檢察署檢察官 
被      告  蔡宛伶




上列上訴人因被告詐欺案件，不服臺灣臺灣彰化地方法院111年
度易字第432號中華民國111年5月5日判決（起訴案號：臺灣彰化
地方檢察署110年度偵緝字第398號），提起上訴，本院判決如下
：
    主  文
上訴駁回。
    理  由
一、公訴意旨略以：被告蔡○○（下稱被告）可預見提供金融帳戶
    予他人，將可供詐欺犯罪者作為詐騙他人將款項匯入之用，
    竟仍不違背其本意，基於詐欺之不確定故意，於民國109年1
    2月18日前某日，將其申辦之中華郵政股份有限公司彰化○○
    路郵局帳號000-0000000-0000000號帳戶（下稱○○路郵局帳
    戶）提供予真實姓名不詳之詐欺集團成員使用。該詐騙集團
    所屬成員於取得被告交付之本件郵局帳戶提款卡及密碼後，
    即共同意圖為自己不法之所有，基於詐欺取財之犯意聯絡，
    先於109年8月中旬某日，以暱稱詹姆士之網友，透過LINE通
    訊軟體與被害人謝○○聯繫後，於109年12月間，向被害人謝○
    ○佯稱：因在機場被警察逮捕，需要新臺幣（下同）6萬元才
    能離開監獄云云，致謝○○陷於錯誤依其指示，於109年12月1
    8日9時57分許，以無摺存款方式存入6萬元至被告○○路郵局
    帳戶内（下稱本案）。因認被告涉犯刑法第30條第1項、339
    條第1項幫助詐欺罪嫌。
二、按案件有下列情形之一者，應諭知不受理之判決：㈡、已經
    提起自訴或公訴之案件，在同一法院重行起訴者。刑事訴訟
    法第303條第2款訂有明文。又所謂「同一案件」，乃指前後
    案件之被告及犯罪事實俱相同者而言，既經合法提起公訴或
    自訴發生訴訟繫屬，即成為法院審判之對象，而須依刑事訴
    訟程序，以裁判確定其具體刑罰權之有無及範圍，自不容許
    重複起訴，檢察官就同一事實無論其為先後兩次起訴或在一
    個起訴書內重複追訴，法院均應依上開規定就重行起訴之同
    一事實部分諭知不受理之判決，以免法院對僅有同一刑罰權
    之案件，先後為重複之裁判，或更使被告遭受二重處罰之危
    險，此為刑事訴訟法上「一事不再理原則」。而所稱「同一
    案件」包含事實上及法律上同一案件，舉凡自然行為事實相
    同、基本社會事實相同（例如加重結果犯、加重條件犯等）
    、實質上一罪（例如吸收犯、接續犯、集合犯、結合犯等）
    、裁判上一罪（例如想像競合犯等）之案件皆屬之。復按第
    367條之判決及對於原審諭知管轄錯誤、免訴或不受理之判
    決上訴時，第二審法院認其為無理由而駁回上訴，或認為有
    理由而發回該案件之判決，得不經言詞辯論為之，同法第37
    2條亦有明文。
三、經查：
　㈠被告將其中國信託商業銀行之帳號000000000000號帳戶（下
    稱中國信託帳戶）之金融卡及密碼，交付予真實姓名年籍不
    詳之詐欺集團不明人士，供詐欺集團使用以詐騙被害人陳○○
    於109年11月30日匯入款項，所涉幫助詐欺取財、幫助洗錢
    之罪嫌，前經臺灣彰化地方檢察署檢察官以110年度偵字第5
    963號號案件聲請簡易判決處刑，於110年12月22日繫屬於原
    審，嗣後以111年度簡字第27號判決被告幫助犯一般洗錢罪
    ，處有期徒刑2月，併科罰金新臺幣5千元，同時諭知罰金如
    易服勞役之折算標準及緩刑3年，該案業經提起上訴，然案
    卷尚未送二審（下稱前案），此有原審111年4月28日訊問筆
    錄、前案聲請簡易判決處刑書（其上誤載被害人陳○○之匯款
    時間為「110年11月30日」）、臺灣彰化地方檢察署彰檢秀
    果110偵5963字第1109049615號函及其上原審收案章影本、
    臺灣高等法院被告前案紀錄表及本院公務電話查詢記錄表附
    卷可考（原審卷第194頁、第119至125頁、本院卷第31頁）
    ，合先敘明。
　㈡檢察官上訴意旨詳如附件所載，其上訴論述固非無據，然查
    ：
  　⒈被告於原審時供稱本案起訴書所示其申設郵局帳戶之金融
      卡及密碼，係與其中國信託帳戶之金融卡及密碼，同時交
      付予真實姓名年籍不詳之人。觀諸本案郵局帳戶部分，有
      被害人謝○○於民國109年12月18日受騙匯入款項6萬元；而
      前案中國信託帳戶部分，有被害人陳○○於109年11月30日
      受騙匯入款項94,300元，此經謝○○、陳○○警詢指訴在卷，
      並有該等帳戶交易明細等證據附卷可憑（偵3634號卷第9
      至10、13頁、原審卷第65頁）。
　　⒉經本院就被告上開2帳戶之交易明細相互勾稽，就郵局帳戶
      部分，109年6月21日餘額僅剩10元，109年11月30日12時2
      0分6秒有阮○○跨行匯入712,962元，當日15時5分51秒、15
      時6分48秒重設金融卡密碼2次，旋於同日15時11分2秒以
      金融卡提款1,000元，自隔日開始則有大量提款的紀錄，
      之後才有被害人謝○○於109年12月18日受騙匯入款項6萬元
      ；再就中國信託帳戶部分，109年10月1日餘額僅剩56元，
      於109年11月30日11時34分26秒被害人陳○○存入現金94,30
      0元，同日11時48分28秒提領現金4,000元，同日12時18分
      10秒有阮○○電匯712,962元，自隔日開始亦有大量提款的
      紀錄，此有郵局客戶歷史交易清單、中國信託存款交易明
      細附卷可稽（原審卷第73、65頁）。蓋上開2帳戶均有同
      一人阮○○分於109年11月30日12時18分10秒、12時20分6秒
      之密接時間內匯款入帳，嗣後並將款項提領殆盡，衡諸常
      情，顯然是對該2帳戶、金融卡及密碼均有實力支配之不
      詳人士，同時將上開2帳號告知阮○○，阮○○始依其指示分2
      筆金額712,962元、712,962元，於密集時間內匯款至該2
      帳戶，並由可支配管理該2帳戶之人於密接時間內將前開
      款項提領殆盡。
　　⒊另觀諸前案中國信託帳戶部分，被害人陳○○係於109年11月
      30日上午11時34分匯款至被告所申設中國信託帳戶，嗣後
      於同日中午12時18分始有阮○○匯入款項，嗣後被害人陳○○
      及阮○○所匯入之款項，於當日下午2時42分起始陸續遭提
      領等情，有中國信託銀行存款交易明細1紙在卷可參（原
      審卷第65頁），依照前揭被害人陳○○、阮○○匯、提款時序
      ，足認於阮○○匯款前、後，前案中國信託帳戶，均係由詐
      欺正犯使用管領中。再依前揭⒉說明，亦可認定被告所申
      設本案郵局帳戶，於109年11月30日時，即已由同一詐欺
      正犯管領使用中。
　　⒋從而，雖本案被害人謝○○與前案被害人陳○○受騙匯款時間
      間隔約18日許，然細繹本案郵局帳戶及前案中國信託帳戶
      之匯款人資料，已足認定於109年11月30日前案被害人陳○
      ○遭詐騙匯款時，同一詐欺正犯亦已持有本案郵局帳戶，
      足認被告於原審時陳稱係於同時將本案郵局帳戶及前案中
      國信託帳戶交出乙情非虛。檢察官上訴意旨雖以該2被害
      人遭詐騙時間已相隔數日，且被告最初陳稱中國信託帳戶
      與郵局帳戶係分開遺失，嗣後雖陳稱係同時交付不詳人士
      ，但亦未明確陳述於何時、何地交付及報酬等情，認被告
      前後辯解矛盾等語。然查，被告上開前後不一之陳述，乃
      源於其最初就本案及前案均係否認犯罪所為不實辯解；而
      被告所陳上開帳戶均係遺失乙節，業經被告嗣後否認，且
      為本院及前審法院所不採；其臨訟所為係異時異地遺失2
      帳戶之不一陳述，又與上開交易明細記載有違，應足認被
      告曾稱係在不同時間遺失等語，與事實有違。檢察官執被
      告前後陳述矛盾乙情，認被告嗣後於原審時所陳係同時將
      該2帳戶交予他人等情不實，尚難認可採。
　　⒌承上，本案事證明確，被告前揭犯行堪信為真，且被告於
      原審所陳係同時將前案中國信託帳戶及本案郵局帳戶交予
      同一人等情，亦可認定。故被告所為，乃係以1個行為同
      時提供此2帳戶予詐欺正犯使用，分別詐騙前述被害人謝○
      ○、陳○○，認係一行為觸犯數個基本構成要件相同之幫助
      詐欺取財、幫助洗錢罪名，依刑法第55條之規定，應論以
      一罪；且所犯幫助詐欺取財及幫助一般洗錢犯行，亦係一
      行為觸犯數罪名，應從一重之幫助一般洗錢罪處斷。
　　⒍按檢察官就犯罪事實一部起訴者，其效力及於全部，此有
　　　刑事訴訟法第267條定有明文。本案與前案既具裁判上之
      一罪關係，已如前述，則本案與前案應為同一案件甚明。
      前案經檢察官聲請具有起訴性質之簡易判決處刑，業已於
      110年12月22日繫屬於原審，基於審判不可分，該案審理
      範圍及判決效力，依法自應擴張及於本案被告提供郵局帳
      戶予詐騙正犯使用，因而詐騙被害人謝○○匯款所涉之幫助
      詐欺取財罪、幫助一般洗錢罪犯行。嗣檢察官再就同一案
      件之本案犯行逕行起訴，於111年1月5日繫屬於原審，顯
      已違背刑事訴訟法第303條第2款規定，應諭知本案不受理
      之判決。
　㈢綜上所述，原審因而就本案依刑事訴訟法第303條第2款、第3
    07條規定，諭知公訴不受理，並不經言詞辯論為之，本院經
    核於法並無不合。檢察官所為上訴，尚不足影響本院認定本
    案應為前案起訴及判決效力所及之結論，是其上訴為無理由
    ，應予駁回，亦不經言詞辯論為之。
據上論斷，應依刑事訴訟法第368條、第372條，判決如主文。
本案經檢察官林芬芳提起公訴，檢察官林士富提起上訴。
中　　華　　民　　國　　111 　年　　7  　月　　 4 　　日
           刑事第八庭　   審判長法　官　林  清  鈞
                                法　官　郭  瑞  祥
                                法　官　簡  婉  倫  
以上正本證明與原本無異。          
不得上訴。
                                書記官  林　書　慶
　　　　　　　　　　　　　　　　
中　　華　　民　　國　　111 　年　　7 　　月　　4 　　日
附件：檢察官上訴意旨